【裁判字號】    94,勞上易,11
【裁判日期】    950321
【裁判案由】    職業災害補償費
【裁判全文】
臺灣高等法院臺南分院民事判決  94年度勞上易字第11號
上  訴  人
即被上訴人  甲  ○
訴訟代理人  曾子珍  律師
複  代理人  黃昭雄  律師
被  上訴人
即  上訴人  李瑞欣  即南帥企業社
訴訟代理人  林金宗  律師
上列當事人間請求職業災害補償費事件，兩造對於中華民國94年
9 月21日臺灣臺南地方法院第一審判決（94年度勞訴字第15號）
，分別提起上訴，本院於95年3月7日言詞辯論終結，判決如下：
    主  文
原判決關於駁回上訴人甲○後開第二項之訴部分，及該部分假執
行之聲請，暨訴訟費用之裁判均廢棄。
上開廢棄部分，上訴人李瑞欣應再給付上訴人甲○新臺幣肆拾貳
萬玖仟元，及自民國九十五年二月二十二日起至清償日止，按週
年利率百分之五計算之利息。
兩造其餘上訴均駁回。
第一、二審訴訟費用，由上訴人李瑞欣負擔五分之四，餘由上訴
人甲○負擔。
    事  實
甲、上訴人即被上訴人甲○方面：
一、聲明：求為判決：（一）原判決不利於上訴人甲○部分廢棄
    。（二）上開廢棄部分，上訴人李瑞欣應再給付上訴人甲○
    新臺幣（下同）528,000 元，及自本言詞辯論狀繕本送達翌
    日起至清償日止，按年息5％ 計算之利息。並自民國（下同
    ）95年3月起按月給付上訴人甲○16,500 元。（三）上訴人
    李瑞欣之上訴駁回。（四）第一審廢棄部分及第二審訴訟費
    用，均由上訴人李瑞欣負擔。
二、陳述：除與原判決記載事實相同者予以引用外，並補稱：
（一）原審判決駁回上訴人甲○自92年7 月以後之工資補償請求
      ，無非係以上訴人甲○就是否恢復原有勞動契約約定之工
      作能力，舉證仍有不足為由。惟查原審於審理中，已函調
      上訴人甲○於成大醫院、奇美醫院之所有病歷資料，並函
      詢奇美、成大醫院有關上訴人甲○之傷勢及復原情況。其
      中成大醫院92年6 月25日診斷證明書，載明上訴人甲○有
      第5 腰椎弓骨折併下背痛、椎間盤突出、左肩肌腱炎，並
      註明以上問題乃工作中負重及搬抬所引起，屬工作相關，
      衡之常理，以上病症絕不可能在數日後即92年6 月底即痊
      癒而能回復工作；另奇美醫院之病歷資料，顯示上訴人甲
      ○於91年6 月起因職業災害受傷迄今，因傷勢嚴重仍持續
      接受治療、復健。且原審也詳細調查上訴人甲○於上訴人
      李瑞欣處之工作內容，係必須從事負重、經常彎腰、搬抬
      重物之粗重工作，如此上訴人甲○無法回復原有工作能力
      之情形，至為顯然，原審並未針對成大醫院或奇美醫院病
      歷資料有何不當提出具體指摘及說明，率以空泛心證認定
      上訴人於92年6月底已復原可回復原來工作，故就92年7月
      起迄今之請求，因上訴人就此方面之舉證尚有不足而予駁
      回，當有判決不備理由之違法。
（二）依鈞院95年1月2日向奇美醫院函查上訴人甲○至目前為止
      是否已經回復原有工作能力乙節，奇美醫院於95年1 月16
      日已明確函覆：「依病患95年1月4日就診復健科之病歷紀
      錄，其左肩關節疼痛及攣縮情形依舊明顯，腰部肌肉僵硬
      疼痛亦顯著，若從事負重彎身活動，則應暫停，惟工作內
      容若屬文書工作應無大礙。」然上訴人甲○於上訴人李瑞
      欣處之工作內容，係必須從事負重、經常彎腰、搬抬重物
      之粗重工作，上訴人李瑞欣既不可能提供文書工作給上訴
      人甲○，且上訴人甲○不識字也不可能勝任文書工作，則
      上訴人甲○已喪失原有工作能力，應可認定。此外奇美醫
      院94年8月11日之回函「脊椎受傷骨折約需1年」復原，僅
      係就通常情形所為概括之認定，至於實際上各個病患復原
      之狀況，仍須依具體個案進行判斷，故應以奇美醫院95年
      1 月16日實際就上訴人甲○目前復原狀況所為認定之結果
      較為可採。且上訴人甲○因職業傷害至今長期均在奇美醫
      院進行復健治療，既有奇美醫院開具之上訴人甲○繼續在
      該院復健科治療無法工作之診斷證明書在卷可證，足見上
      訴人甲○至今確未復原，上訴人李瑞欣主張上訴人甲○之
      復健期間已經終了，並無足採。
（三）按勞工在醫療中不能工作時，雇主應按其原領工資予以補
      償；勞工在第50條規定之停止工作期間或第59條規定之醫
      療期間，雇主不得終止契約；勞動基準法第59條第2 款、
      第13條分別定有明文。且所謂勞工在醫療中不能工作，係
      指勞工於職災醫療期間不能從事勞動契約中所約定之工作
      而言，亦有行政院勞工委員會（85）臺勞動三字第 10018
      號函足稽；另雇主片面終止勞動契約不生效力，復有行政
      院勞工委員會（90）臺勞資二字第0000703號函可佐。
（四）上訴人甲○自91年6 月間因職業災害至今無法工作，上訴
      人李瑞欣片面終止契約無效，故上訴人甲○自得請求上訴
      人李瑞欣給付職業災害醫療期間之工資補償，其中自91年
      6 月至92年2月4日間之工資補償請求權，因已時效消滅故
      不請求，僅請求自92年2月5日至95年2月底共37個月610,5
      00元（16,500×37），扣除原審判決給付82,500元部分，
      上訴人李瑞欣應再給付528,000元（610,500－82,500），
      及自言詞辯論狀繕本送達翌日起算之法定遲延利息，並請
      求上訴人李瑞欣自95年3月起按月給付上訴人甲○ 16,500
      元。
三、證據：除引用原審之立證方法外，並補提出行政院勞工委員
    會（85）臺勞動三字第10018 號函、行政院勞工委員會（90
    ）臺勞資二字第0000703號函、奇美醫院94年10月5日診斷證
    明書影本為證。
乙、被上訴人即上訴人李瑞欣方面：
一、聲明：求為判決：（一）原判決不利於上訴人李瑞欣部分廢
    棄。（二）上開廢棄部分，上訴人甲○在第一審之訴駁回。
    （三）上訴人甲○之上訴駁回。（四）第一、二審訴訟費用
    均由上訴人甲○負擔。
二、陳述：除與原判決記載事實相同者予以引用外，並補稱：
（一）上訴人甲○於94年10月18日上訴狀請求94年2月至9月之工
      資132,000元，顯係訴之追加，上訴人李瑞欣不同意。
（二）上訴人甲○於上訴人李瑞欣處任職期間，為89年7 月到職
      ，90年7 月23日自願離職，90年11月12日又回來工作，至
      92年7 月23日解僱。期間上訴人甲○亦曾在優格黎精密工
      業有限公司（下稱優格黎公司）兼差工作，據該公司回函
      ：「甲○確實有來幫忙打掃、、、。甲○的工作內容就像
      擦櫃子、拖地板、清洗廚房與衛浴等一般居家的清潔工作
      。從90年5月開始共持續約3-4個月的時間。」等語，足證
      上訴人甲○於90年5月至90年9月間，雖在上訴人李瑞欣處
      工作，卻同時又在另一家公司上班，且所做之工作包含一
      切打掃工作，打掃工作需要常常彎曲身體，應是不爭之事
      實，相對於上訴人甲○在上訴人李瑞欣處之工作，根本不
      需彎曲身體，顯見上訴人甲○之傷確非在上訴人李瑞欣處
      所產生。
（三）上訴人甲○引用成大醫院回函主張其傷害「屬長期累積所
      造成」，然上訴人甲○係42年11月2日出生，89年7月到職
      ，換言之上訴人甲○在上訴人李瑞欣處工作時已47歲，若
      上訴人甲○自20歲成年時開始工作，迄89年7 月在上訴人
      李瑞欣處工作時，已在他處工作27年，而上訴人甲○於89
      年7月到職，90年7月23日自願離職，90年11月12日又回來
      工作，至92年7 月23日解僱，在上訴人李瑞欣處之工作時
      間僅2年8個月，相對於上訴人甲○在其他工作場所期間，
      應屬短期，且上訴人甲○在上訴人李瑞欣處工作期間又同
      時在別處兼差，至少已查知在優格黎公司之工作內容，為
      必須常常彎腰之打掃工作，故上訴人甲○主張傷害「屬長
      期累積所造成」，應無法證明係在上訴人李瑞欣工作處所
      所為。且上訴人甲○之傷害，奇美醫院回函：「發生之原
      因不知，可能職業長期彎曲搬東西有關。」亦明白表示傷
      害發生之原因不明，另據證人康洲弦及許勻之證詞，在
      上訴人李瑞欣處工作不需常彎腰，執此上訴人甲○之傷害
      ，顯與在上訴人李瑞欣處工作無關。又原審認定上訴人甲
      ○之傷害，係因一時之搬運重物所造成之「職業災害」，
      而非「職業病」，亦與上揭成大醫院及奇美醫院之鑑定結
      果「屬長期累積所造成」有違，其判決所認定之事實，自
      有違誤。
（四）原審函調上訴人甲○在勞工保險局之審查資料，該局特約
      審查委員之意見，認上訴人甲○在工作中未曾遭受 （1）
      在方向、力量和機轉上合理傷害，因此其脊椎滑脫非職業
      傷害。（2） 脊椎滑脫亦非屬職業病種類表列之職業病。
      （3） 下背痛、手肘肌腱炎同樣非屬表列之職業病。上訴
      人甲○之脊椎滑脫並非職業傷害亦非職業病，至為顯然。
（五）證人蕭貴雲為證言時，與上訴人李瑞欣之間有訴訟尚在進
      行，此有判決書可稽，足證證人蕭貴雲與上訴人李瑞欣之
      間有嫌隙，證言自有偏頗而無可採。而證人陳玉珠於原審
      既自陳僅在上訴人李瑞欣處工作1 星期，就介紹上訴人甲
      ○至上訴人李瑞欣處工作，則其對於2 年後上訴人甲○之
      工作內容，自無法親眼親見，其所為之證言亦無可採。原
      審僅憑該2 證人之證詞，為不利於上訴人李瑞欣之認定，
      自非允當。
（六）按勞工受傷或罹患職業病時，雇主應補償其必需之醫療費
      用，職業病之種類及其醫療範圍，依勞工保險條例有關之
      規定，勞動基準法第59條第1 款定有明文。依原審函調上
      訴人甲○在勞工保險局之審查資料，該局特約審查委員之
      意見，既認上訴人甲○在工作中未曾遭受（1） 在方向、
      力量和機轉上合理傷害，因此其脊椎滑脫非職業傷害。（
      2）脊椎滑脫亦非屬職業病種類表列之職業病。（3）下背
      痛、手肘肌腱炎同樣非屬表列之職業病。則上訴人甲○之
      脊椎滑脫並非職業傷害亦非屬職業病，依上揭規定之反面
      解釋，上訴人李瑞欣應不須負醫療費補償之義務，至為顯
      然。
（七）奇美醫院94年8 月11日回覆原審函稱：「原告脊椎復原約
      需1 年」，且從上揭回復之資料中可以發現，上訴人甲○
      自91年6月25日即至奇美醫院就醫復健，持續至94年5月18
      日，因此奇美醫院於94年8月11日發函時，復健已超過3年
      ，換言之，奇美醫院其實已明白表示上訴人甲○已復健完
      畢，然奇美醫院既站在醫療立場，不能拒絕病人就診，故
      只能委婉說明「原告脊椎復原約需1 年」，此為其專業判
      斷，應屬可採，故上訴人甲○實無繼續復健之必要。至於
      奇美醫院於95年1 月回復鈞院之病情摘要，應係接續在其
      對原審回函之後，且僅稱依「95年1月4日」之病歷記錄判
      斷，「應暫停」工作，並未否定其在原審之專業鑑定「原
      告脊椎復原約需1年」，故1年時間仍屬可採，且既係「95
      年1月4日」之診斷，與91年6 月25日發生病痛之時間，已
      距3年6個月，實難認與當時傷害有關。且醫院常因病患之
      要求而開立與專業上判斷有間之診斷證明，奇美醫院此等
      說明，應係囿於病患要求所寫，與原審基於專業上判斷所
      為之說明，應以原審之說明為可採。
三、證據：引用原審之立證方法。
丙、本院依職權囑請奇美醫院鑑定上訴人甲○回復原有工作能力
    之程度。
    理  由
一、按在第二審非經他造同意，不得為訴之變更或追加，但擴張
    或減縮應受判決事項之聲明者，不在此限，民事訴訟法第44
    6條第1項定有明文。上訴人甲○在原審請求上訴人李瑞欣給
    付528,000 元，及自起訴狀繕本送達翌日起至清償日止之法
    定遲延利息，並自94年2 月起按月給付16,500元。原審判准
    上訴人李瑞欣應給付82,500元本息，而駁回上訴人甲○其餘
    之訴。上訴人甲○就其敗訴部上訴，請求上訴人李瑞欣應再
    給付528,000 元，及自言詞辯論狀繕本送達翌日起至清償日
    止，按年息5％計算之利息，並自95年3月起按月給付16,500
    ，核屬請求給付金額之擴張，應予准許，合先敘明。
二、上訴人甲○起訴主張：上訴人甲○自89年7 月27日起受雇於
    上訴人李瑞欣擔任作業員，從事牛皮製造加工，不僅費力且
    需經常彎腰，曾於90年11月間不慎將右手食指壓傷，又於91
    年6月間閃到腰，經自行就醫治療酸痛症狀未癒，嗣於91年6
    月25日至奇美醫院診斷，發現為第五腰椎椎弓骨折、脊椎滑
    脫、背痛及左手肘肌腱炎等傷，除繼續門診治療外，更住院
    進行手術持續復健。按上訴人甲○於受雇上訴人李瑞欣期間
    ，因工作受有傷害，自屬勞動基準法所規定之職業傷害，依
    勞動基準法第59條第1、2款，及同法施行細則第31條規定，
    自有權請求上訴人李瑞欣給付醫療及原領工資補償費，上訴
    人李瑞欣違法終止勞動契約，應屬無效。又上訴人甲○受雇
    於上訴人李瑞欣尚未受傷前，原領工資為每月平均2 萬多元
    ，惟願以勞保投保薪資16,500元為原領工資，因上訴人李瑞
    欣自91年6 月起迄今拒絕給付工資補償，爰依勞動基準法第
    59條第2款但書規定，訴請上訴人李瑞欣給付自91年6月起至
    94年1月之原領工資補償金額共計528,000元（16500×32=52
    8000 ），及自起訴狀繕本送達翌日起至清償日止，按年息5
    ％計算之利息，並請求自94年2 月起，按月給付16,500元之
    薪資等語。
三、上訴人李瑞欣則以：上訴人甲○係於89年7月到職，90年7月
    23日離職，又於90年11月12日復職，至92年7 月23日離職。
    又上訴人甲○以其於90年12月10日、91年6月4日上班時間，
    搬運重物導致第五腰椎椎弓骨折、脊椎滑脫下背痛、左手肘
    肌腱炎，申請職業傷害傷病給付，經勞工保險局調取其就診
    病歷送請職業病專科醫師審查，認無法認屬職業傷害，及非
    屬職業病種類表列之疾病。上訴人甲○繼向勞工保險監理委
    員會申請審議，經勞工保險局送請職業病專科醫師再次審查
    ，亦認本案無法依職業傷害或職業病來認定。顯見上訴人甲
    ○所患傷病非屬職業傷病，不得請求給付職業災害補償。又
    上訴人甲○係於94年2月4日起訴請求91年6 月起之工資補償
    ，亦已逾越2 年之請求權期間，上訴人李瑞欣亦得為時效抗
    辯。況上訴人甲○除在上訴人李瑞欣處工作外，尚在優格黎
    公司兼差清潔工作，上訴人甲○之傷害並非一定在上訴人李
    瑞欣處所造成等語，資為抗辯。（原審判准上訴人李瑞欣應
    給付上訴人甲○82,500元本息，而駁回上訴人甲○其餘之訴
    ，兩造各對其敗訴部提起上訴。）
四、經查上訴人甲○曾於89年7 月受僱於上訴人李瑞欣，嗣於90
    年7 月23日離職，復於90年11月12日，受僱於上訴人李瑞欣
    擔任壓牛皮機操作員業務，除於90年11、12月間在工作中，
    不慎將右手食指壓傷，造成指甲裂開、手指腫痛等傷害，又
    於91年6 月份起因患腰椎椎弓骨折、脊椎滑脫、下背痛、左
    手肘肌腱炎等傷病，即未回上訴人李瑞欣處工作，迄92年 7
    月23日，經上訴人李瑞欣以違反請假規則為由予以解僱。又
    上訴人甲○曾於91年10月15日，以患有第五腰椎椎弓骨折、
    脊椎滑脫、下背痛、左手肘肌腱炎等職業傷病為由，申請勞
    保給付，遭勞工保險局、勞工保險監理委員會，認定非屬職
    業傷病，因而駁回上訴人甲○之申請等事實，既為兩造所不
    爭執，自堪信實。惟上訴人甲○另主張其於91年6 月間所患
    之第五腰椎椎弓骨折、脊椎滑脫、下背痛、左手肘肌腱炎等
    傷害，係因工作所引起之職業災害，依法自得請求上訴人李
    瑞欣給付工資補償金乙情，既為上訴人李瑞欣所堅詞否認，
    並以上揭情詞置辯，致兩造互有爭議。是本件所應審究者，
    厥為上訴人甲○於91年6 月間所受之第五腰椎椎弓骨折、脊
    椎滑脫、下背痛、左手肘肌腱炎等傷害，是否因工作所引起
    之職業傷害？如是其所得請求給付之補償金額若干？等情而
    已。茲更詳細說明如下；
（一）卷查上訴人甲○主張其於91年6 月間，在工作中受有上揭
      傷害，並曾於91年10月間申請勞保給付，既經原審向勞保
      局調取上訴人甲○申請勞保給付之全部資料在卷足稽（見
      原審卷第9 至33頁），且該申請勞保給付檢附之「勞保申
      請書」，係由上訴人李瑞欣之會計許勻所填寫，亦據證
      人許勻在原審證稱：「因上訴人甲○告知其因整理工廠
      而腰痛，所以就幫上訴人甲○申請。」等語屬實（見原審
      卷第71、72頁）。而觀諸該勞保申請書內容，既詳載上訴
      人甲○於91年6 月在工廠內因工作中搬運重物因而脊椎、
      手肘受傷等語，並經上訴人李瑞欣簽認查明屬實，復參以
      上訴人甲○陳稱其工作為將大型重牛皮甩高、搬抬，須時
      常彎腰，並受老闆或主管指示從事持鐵管彎腰挖除淤積噴
      漆之工作等情，及證人即曾與上訴人甲○同事之蕭貴雲、
      暨原在被上訴人處工作嗣介紹上訴人甲○接替其工作之陳
      玉珠，在原審針對上訴人甲○工作內容之證詞（見原審卷
      第72、73、141頁），相互對照印證，應足認上訴人甲○
      所受傷害係因工作中彎腰、搬運重物所致。尤以原審就上
      訴人甲○所受傷勢是否工作所致乙節，函詢成大醫院、奇
      美醫院結果，均回覆稱為工作中累積傷害所造成，與工作
      中彎腰、搬運重物有關等語明確，而有各該醫院覆函存於
      原審卷足憑（見原審卷第49、50、92、93、104、105頁）
      ，益足證上訴人之肩傷、腰傷確為職業傷害無訛。雖證人
      即上訴人李瑞欣之廠長康洲弦，在原審證稱：「上訴人甲
      ○工作祇須站立平舉牛皮至另一機器，不須彎腰、不用甩
      牛皮、不須抬手。」云云（見原審卷第67至69頁）；惟上
      訴人甲○既係於工作中受傷，已據上訴人李瑞欣於上揭勞
      保申請書上簽認屬實，則證人康洲弦嗣於原審所為上揭證
      詞縱非虛假，充其量亦僅足資證明上訴人甲○之工作並不
      粗重，尚不足據以推翻上訴人甲○所受傷害係因工作所致
      之事實。至證人許勻在原審另證稱：「伊係為符合申請
      理賠標準，才幫上訴人甲○填寫勞保申請書，上訴人甲○
      只是說她腰痛，沒有講什麼原因。」云云（見原審卷第71
      頁），微論該證人目前與上訴人李瑞欣尚有僱傭關係，其
      為該證詞難免有迴護偏袒上訴人李瑞欣之虞而難輕信，且
      由該證詞亦可見上訴人甲○當時確有告知證人許勻腰痛
      之事實，並非全然虛構，且苟非工作造成上訴人甲○受傷
      ，衡情證人許勻亦應無虛偽登載勞保申請書之理，否則
      豈非自罹於欺騙勞保局之罪嫌。另上訴人李瑞欣主張證人
      蕭貴雲為證言時，與上訴人李瑞欣之間有訴訟尚在進行，
      足證證人蕭貴雲與上訴人李瑞欣之間有嫌隙，證言自有偏
      頗而無可採；而證人陳玉珠於原審既自陳僅在上訴人李瑞
      欣處工作1 星期，就介紹上訴人甲○至上訴人李瑞欣處工
      作，則其對於2 年後上訴人甲○之工作內容，自無法親眼
      親見，其所為之證言亦無可採2 節；因上訴人甲○之工作
      性質，既經明載於上訴人李瑞欣簽證之勞保申請書，而有
      如上述，是該2 證人縱有上訴人李瑞欣所指情事，亦無礙
      於該2 證人所述事實之真實性。至上訴人李瑞欣又辯稱上
      訴人甲○另於優格黎公司兼差清潔工作乙節，因優格黎公
      司已函覆原審稱：「上訴人甲○係於90 年5月份起約3、4
      個月，在該公司從事二樓部分居家之打掃工作。」等語在
      卷（見原審卷第130 頁），則上訴人甲○於優格黎公司兼
      差打掃之時間既僅3、4個月，且係於本件職業傷害發生之
      91 年6月之前，亦難謂該兼職與上訴人甲○之事後受傷間
      ，有何相當之因果關係。從而綜合上證，堪認上訴人甲○
      於91年6 月間所受之第五腰椎椎弓骨折、脊椎滑脫、下背
      痛、左手肘肌腱炎等傷害，應屬職業傷害無疑。
（二）又上訴人甲○所受職業傷害，是否在上訴人李瑞欣處工作
      所致，既經上揭成大醫院、奇美醫院函稱係工作中累積傷
      害所造成，與工作中彎腰、搬運重物有關等語明確，且依
      上訴人李瑞欣自承上訴人甲○在其企業社工作之時間，迄
      離職時亦有2年8個月之久，足證上訴人甲○於91年6 月間
      所引發之傷害，應與在上訴人李瑞欣處工作有關，且其傷
      害有可能係因一時之搬運重物，引發長期累積之病灶所造
      成，亦與上揭成大醫院及奇美醫院所鑑定「屬長期累積所
      造成」之結果無違。至原審函調上訴人甲○在勞工保險局
      之審查資料，依該局特約審查委員之意見，雖認上訴人甲
      ○在工作中未曾遭受（1） 在方向、力量和機轉上合理傷
      害，因此其脊椎滑脫非職業傷害。（2） 脊椎滑脫亦非屬
      職業病種類表列之職業病。（3） 下背痛、手肘肌腱炎同
      樣非屬表列之職業病云云。惟因該勞保局特約審查委員係
      以書面審查資料而已，其結果自難較成大醫院、奇美醫院
      之親自鑑定病人嚴謹慎重，尚難採為上訴人甲○未受有職
      業傷害之認定，而為上訴人李瑞欣有利之證明。
（三）按勞工受傷或罹患職業病時，雇主應補償其必須之醫療費
      用，又因勞工在醫療中不能工作時，雇主應按其原領工資
      數額予以補償，但醫療期間屆滿2 年仍未能痊癒，經指定
      之醫院診斷，審定為喪失原有工作能力，且不合第3 款之
      殘廢給付標準者，雇主得1 次給付40個月之平均工資，免
      除此項工資補償責任。次按勞工在第50條規定之停止工作
      期間或第59條規定之醫療期間，雇主不得終止契約。又按
      依勞動基準法第第59條之受領補償權，自得受領之日起，
      因2年間不行使而消滅。勞動基準法第59條第1款前段、第
      2 款、第61條，第13條分別定有明文。且所謂勞工在醫療
      中不能工作，係指勞工於職災醫療期間不能從事勞動契約
      中所約定之工作而言，亦有行政院勞工委員會（85）臺勞
      動三字第10018 號函足稽。另雇主片面終止勞動契約不生
      效力，復有行政院勞工委員會（90）臺勞資二字第000070
      3號函可佐。又本件上訴人甲○於職業傷害前原領工資為2
      萬餘元，惟主張以較實際為低之月投保薪資16,500元計算
      ，既為上訴人李瑞欣所不爭執，是次應審酌者乃上訴人甲
      ○於91年6 月後，是否有仍在醫療中而有不能工作，即喪
      失原有工作能力之事實。卷查上訴人甲○於遭遇本件職業
      傷害後，先後於奇美醫院、臺南市福星接骨所、臺南市邱
      盈禎醫院、良安內外科診所、仁豪堂中醫診所就診，目前
      尚在奇美醫院復健中，業據上訴人甲○提出各該醫療院所
      之診斷證明書，存於原審卷為證。而所謂醫療期間係指醫
      治與療養包括後續復健，自可認上訴人甲○目前尚在醫療
      中。況依本院卷附奇美醫院95年1 月16日函覆稱：「依病
      患95年1月4日就診復健科之病歷紀錄，其左肩關節疼痛及
      攣縮情形依舊明顯，腰部肌肉僵硬疼痛亦顯著，若從事負
      重彎身活動，則應暫停，惟工作內容若屬文書工作應無大
      礙。」等語，對照上訴人甲○於上訴人李瑞欣處之工作內
      容，係必須從事負重、經常彎腰、搬抬重物之粗重工作，
      上訴人李瑞欣既不可能提供文書工作給上訴人甲○，且上
      訴人甲○不識字也不可能勝任文書工作，則上訴人甲○顯
      已喪失原有工作能力無疑。至奇美醫院94年8 月11日之回
      覆原審函稱：「脊椎受傷骨折復原約需1 年」云云，應係
      就通常情形所為概括之認定，實際上各個病患復原之狀況
      ，仍須依具體個案進行判斷，故應以奇美醫院95年1 月16
      日實際就上訴人甲○目前復原狀況所為認定之結果較為可
      採。是上訴人甲○因職業傷害至今長期均在奇美醫院進行
      復健治療，既有該院開具之上訴人甲○繼續在該院復健科
      治療無法工作之診斷證明書在卷可佐，足見上訴人甲○至
      今確未回復原有之工作能力。
（四）承上事證顯示上訴人甲○所受職業傷害，其醫療期間自91
      年6月起既已屆滿2年仍未能痊癒，經指定之醫院診斷復認
      已喪失原有工作能力，且又不合殘廢給付標準，依上揭勞
      動基準法，規定雇主得1 次給付40個月之平均工資，免除
      此項工資補償責任之意旨，上訴人甲○自得比照該條之立
      法意旨，請求上訴人李瑞欣1 次給付40個月之平均工資補
      償。惟上訴人甲○請求自91年6月起至92年2月4 日止之工
      資補償部分，因上訴人甲○係於94年2月5日，起訴請求上
      訴人李瑞欣給付工資補償，故上開共9 個月期間之工資部
      分，因已罹於2 年請求權時效，且經上訴人李瑞欣以時效
      消滅抗辯，即上訴人甲○在本院亦表示該時效完成部分不
      請求在案，故上訴人甲○此部分之請求，即非有據，不應
      准許。是上訴人甲○原得請求之40個月工資補償，扣除該
      9 個月之時效完成不應准許部分，上訴人甲○僅得請求自
      92年2月5日起算31個月之工資補償。則以上揭兩造所不爭
      執之上訴人甲○每月16,500元工資計算，上訴人甲○所得
      請求上訴人李瑞欣1次給付之工資補償總額為511,500元。
      其餘超過此部分之請求，包括未來按月給付之工資補償部
      分，均不應准許。
五、綜上各情，上訴人甲○本於勞動基準法之法律關係，請求上
    訴人李瑞欣給付工資補償總額511,500 元，為有理由，應予
    准許。至超過此部份之請求，則為無理由，不應准許。原審
    判命上訴人李瑞欣應給付上訴人甲○82,500 元，及自94年2
    月26日起至清償日止，按年息年息5％ 計算之利息，並為假
    執行之宣告，經核認事用法，固無不合。惟就其餘應准許之
    429,000 元及法定遲延利息部分，為上訴人甲○敗訴之判決
    ，自有未合。上訴人甲○上訴意旨就此部分指摘原判決不當
    ，自為有理由，應由本院予以廢棄，改判如主文第2 項所示
    。至上訴人李瑞欣上訴意旨指摘原審判命其應給付82,500元
    本息部分不當，及上訴人甲○上訴意旨指摘原審駁回其餘部
    分之請求不當，則均為無理由，均應予駁回。
六、又本件事證已臻明確，兩造其餘主張陳述及攻擊防禦方法，
    核與判決之結果不生影響，爰不逐一論述，附此敘明。
七、據上論結，上訴人甲○之上訴為一部有理由一部無理由，上
    訴人李瑞欣之上訴為無理由，應依民事訴訟法第449條第1項
    、第450條、第79條，判決如主文。
中    華    民    國    95    年    3    月    21     日
                  民事第四庭  審判長法  官  王惠一
                                    法  官  蘇重信
                                    法  官  林永茂
上為正本係照原本作成。
不得上訴。
中    華    民    國    95    年    3    月    21     日
                                    書記官  謝素嬿
                                                 J


司法院資訊處製作；財團法人民間司法改革基金會備份。
